臺灣高等法院臺南分院刑事判決　　 99年度上更(一)字第247號
上　訴　人　臺灣臺南地方法院檢察署檢察官
被　　　告　郭皇志
指定辯護人　本院公設辯護人　郭忠生
上列上訴人因被告違反槍砲彈藥刀械管制條例案件，不服臺灣臺
南地方法院97年度訴字第701號中華民國98年4月23日第一審判決
（起訴案號：臺灣臺南地方法院檢察署96年度偵續字第77號），
提起上訴，經最高法院發回更審，本院判決如下：
    主    文
原判決撤銷。
郭皇志共同未經許可，持有可發射子彈具有殺傷力之改造手槍，
處有期徒刑壹年捌月，併科罰金新臺幣貳萬元，罰金如易服勞役
，以新臺幣壹仟元折算壹日；扣案之仿BERETTA廠型92FS半自動
手槍壹支（含彈匣壹個，槍枝管制編號0000000000號）沒收；又
共同以強暴方法妨害人行使權利，未遂，處有期徒刑月；減為
有期徒刑壹月又拾伍日。應執行有期徒刑壹年玖月，併科罰金新
臺幣貳萬元，罰金如易服勞役，以新臺幣壹仟元折算壹日。扣案
之仿BERE TTA廠型92FS半自動手槍壹支（含彈匣壹個，槍枝管制
編號0000000000號）沒收。
    事    實
一、郭皇志（綽號志爸、志霸）於民國95年7月30日凌晨0時許，
    騎乘機車行經臺南市○○區○○路與中華西路口與不詳姓名
    人所駕駛之自小客車發生行車糾紛，而被3部不詳車號之自
    小客車乘客持高爾夫球桿攔截及口出惡言，郭皇志見情況不
    妙即將機車回轉逆向逃離現場，其逃離現場後，心生不滿，
    其知悉自小認識之友人林詠（所涉犯持有槍彈及強制未遂
    罪，業經判處應執行有期徒刑1年9月，併科罰金新臺幣2萬
    元確定）擁有仿BERETTA廠92F S半自動手槍製造之槍枝，車
    除槍管內阻鐵而成之改造手槍1枝（含彈匣1個，槍枝管制編
    號0000000000號）及具殺傷力口徑9MM金屬彈頭之土造子彈2
    顆，係槍砲彈藥刀械管制條例所列管之槍彈，非經中央主管
    機關許可，不得持有，竟與林詠基於共同持有槍彈之犯意
    聯絡，以行動電話請林詠攜帶上開槍彈前來支援助陣，林
    詠旋即攜上開槍彈至臺南市○○區○○街與中正路口與郭
    皇志會合而共同持有上開槍彈，其等會合後，郭皇志即搭乘
    不知情之不詳姓名友人所駕之小客車，郭皇志並推由林詠
    持有上開槍彈，搭乘不知情之綽號「仁仔」所駕駛不詳車號
    金色喜美自小客車，在臺南市區內尋找與郭皇志發生糾紛之
    車輛，於同日凌晨1時許，其等行經臺南市○○區○○路錢
    櫃KTV前時，發現江崇德所駕駛附載曹銓文、王信緯（下稱
    江崇德等3人）之Q4-5869號自小客車與郭皇志發生行車糾紛
    之車輛特徵相符，乃自後緊追，後江崇德行駛至西門路與府
    前路口停車等待紅燈，郭皇志與林詠另基於使人行無義務
    之事之犯意聯絡，郭皇志所乘坐之自小客車停在江崇德車輛
    正後方，並持電擊棒下車，高喊「將他攔下」等語，林詠
    所乘坐之車輛則停在江崇德所駕駛自小客車右側，林詠且
    隔著車窗以兇惡語氣表示「看什小」（台語發音），強要江
    崇德等3人下車，因江崇德等3人並未依林詠之要求下車，
    林詠乃以上開改造手槍朝向江崇德所駕駛自小客車右後輪
    射擊，以此強暴方法藉以逼迫車內之江崇德等3人下車，使
    其等行無義務之事，惟槍因偏離致打中該車右後車門處（毀
    損部分未據告訴），江崇德等3人均心生畏懼立即趴下，後
    江崇德隨即加速駛離，郭皇志、林詠乃自後追趕至府前路
    與大智街口附近，因追趕不及而放棄，致強制江崇德等3人
    下車之舉，乃未能得逞，郭皇志與林詠旋即返回臺南市○
    ○區○○街與中正路口會合，郭皇志認其召林詠持槍彈前
    來支援助陣之任務已告終了，始由林詠攜該槍彈自行離去
    ，至此郭皇志即不再持有該槍彈。林詠離去後，將前開槍
    彈藏放在臺南市○○路451巷口內冷氣機之冷卻器內。嗣因
    臺南市警察局第三分局接獲線報檢舉，得知林詠有持槍及
    販賣毒品之嫌疑，即進行調查，並據江崇德等3人之指述，
    至車號Q4- 5869號之自小客車進行採證，另會同刑事警察局
    偵九隊及板橋憲兵隊向法院聲請搜索票，於95年8月15日前
    往位於臺南市○區○○路27巷67號林詠住處進行搜索，因
    林詠一時無法想起所藏放槍彈之處，而未將槍彈交出，迄
    於同年8月21日始憶起所藏放槍彈之處所，而自行將上開改
    造手槍1支、子彈1顆取出交予警方，警方據此查獲郭皇志電
    召林詠持上開槍彈前來支援助陣並開槍射擊上開自小客車
    以強制江崇德等3人下車之事實。
二、案經臺南市警察局第六分局報請臺灣臺南地方法院檢察署檢
    察官偵查起訴。
    理    由
壹、證據能力方面
一、按被告以外之人於審判外之言詞或書面陳述，除法律有規定
    者外，不得作為證據，刑事訴訟法第159條第1項定有明文。
    查證人林詠及江崇德、王信緯於警詢中之陳述，係被告以
    外之人於審判外之言詞陳述，且無刑事訴訟法第159條之2、
    之3、之5各條所列得為證據之情形，既經被告於原審及辯護
    人明示不同意列為證據之意思（見原審卷第34頁、第43頁、
    本院前審卷第34頁、本院卷第31頁），依上開規定，其等3
    人於警詢之陳述，應無證據能力，不能作為認定犯罪事實之
    證據，但尚非不能以之作為彈劾證據以供法院審判心證之參
    考（最高法院97年度台上字第6585號判決意旨參照）。
二、次按法院或檢察官得囑託醫院、學校或其他相當之機關、團
    體為鑑定；鑑定之經過及其結果，應命鑑定人以言詞或書面
    報告，刑事訴訟法第208條第1項前段、第206條第1項分別定
    有明文。對於司法警察機關於調查中之案件，或有量大或急
    迫之情形，為因應實務之現實需求，認為當然有鑑定之必要
    者，基於檢察一體原則，得由該管檢察長對於轄區內之案件
    ，以事前概括選任鑑定人或囑託鑑定機關（團體）之方式
    ，俾便轄區內之司法警察官、司法警察對於調查中之此類案
    件，得即時送請事前已選任之鑑定人或囑託之鑑定機關（團
    體）實施鑑定；而臺灣高等法院檢察署檢察長概括囑託內政
    部警政署刑事警察局為「槍彈有無殺傷力之鑑定」之鑑定機
    關，有法務部92年9月1日法檢字第0920035083號函、臺灣高
    等法院檢察署92年10月15日檢文允字第0921001322號函檢附
    該署檢察長概括選任鑑定人或囑託鑑定機關（團體）名冊在
    卷可考。卷附內政部警政署刑事警察局95年9月6日刑鑑字第
    0950127223號鑑定書，係臺南市警察局第六分局就本案依上
    開授權送鑑定之鑑定報告，應有證據能力。
三、又按被告以外之人於偵查中向檢察官所為陳述，除顯有不可
    信之情況者外，得為證據，刑事訴訟法第159條之1第2項定
    有明文。經查：證人王信緯、江崇德、曹銓文、林詠於偵
    查中經具結後之證詞，係屬於偵查中向檢察官所為之陳述，
    雖屬傳聞證據，惟現階段刑事訴訟法規定，檢察官代表國家
    偵查犯罪、實施公訴，依法有訊問被告、證人及鑑定人之權
    ，實務運作時，檢察官於偵查中向被告以外之人所取得之陳
    述，原則上均能遵守法律規定，不致違法取供，且經法定具
    結程序以擔保其證言之可信性，其可信度極高，被告並未提
    出有何顯不可信之情形，是證人王信緯、江崇德、曹銓文於
    偵查中之證言，自得為證據。又證人林詠於95年8月21 日
    、9月27日，經檢察官以共同被告身分傳喚到庭為訊問，其
    既非證人身分，即與刑事訴訟法第158條之3規定「依法應具
    結而未具結者」之情形不同，此純屬該案檢察官調查證據職
    權之適法行使，當無違法可言（最高法院97年度台上字第
    1373號判決意旨參照），而法院審理後亦予被告對證人林
    詠行使詰問權之機會（見原審卷第112-123頁），依上開規
    定，其於95年8月21日、9月27日經檢察官偵訊時所為之陳述
    ，自有證據能力。
四、末按被告以外之人於審判外之陳述，雖不符前4條之規定，
    而經當事人於審判程序同意作為證據，法院審酌該言詞陳述
    或書面陳述作成時之情況，認為適當者，亦得為證據；當事
    人、代理人或辯護人於法院調查證據時，知有同法第159條
    第1項不得為證據之情形，而未於言詞辯論終結前聲明異議
    者，視為有前項之同意，刑事訴訟法第159條之5定有明文。
    本判決除經上述排除之後所引用之下列各傳聞證據資料之證
    據能力，業經檢察官、辯護人及被告於本院審理時表明同意
    列為證據，本院審酌該等證據之取得過程並無瑕疵，與本件
    待證事實間復具有相當之關聯性，以之為本件證據尚無不當
    ，自得採為證據。
貳、實體方面
一、訊據被告郭皇志矢口否認上情，辯稱：伊與林詠只是普通
    朋友關係，約有7、8年沒聯絡了，伊透過朋友才得知他的電
    話，所以不知道林詠藏有槍械。伊當天雖請林詠攜帶「
    傢伙」（加西，臺語發音）來支援助陣，但伊所稱之「傢伙
    」係指高爾夫球棒而言，並不是槍械，林詠為何會攜帶槍
    彈到場，伊並不知情，且伊沒有叫林詠攔下對方車輛，況
    伊當時站在江崇德所駕駛自小客車之右後車門的地方，所以
    不可能要求林詠開槍，林詠持有槍械及開槍均為其個人
    行為，與伊無涉云云。惟查：
  (一)證人林詠於95年7月25日偵查中證稱：「他應該有看過我
    有拿那1支槍，所以知道我有槍枝，我們不同車，但是他就
    知道我有槍了，那是他的事情，出發時他當面叫我帶傢伙，
    我跟他認識有一段時間了」等語（見偵續卷第15-16頁），
    於原審亦證稱：「我認識被告，認識很多年，是朋友關係」
    、「平時我都會帶槍，可能被告郭皇志來找我有看過，我平
    常都有帶槍，朋友都知道」等語明確（見原審卷第113頁、
    第118頁）。再被告與證人林詠係從小認識之朋友一節，
    業經被告供承在卷（見原審卷第129頁），且被告與他人發
    生行車糾紛後，證人林詠毫不加思索即持槍械來會合支援
    ，事後甚至請被告為其購買子彈之情，業據被告自承在卷（
    見95年度偵字第13135號卷第11頁），足見其2人交情匪淺，
    其等平日應互有聯繫無訛，再參以證人林詠上開所述「他
    應該知道我有槍械，他早就知道我有槍，可能他來找有看過
    槍械」等語，堪認被告與證人林詠交往中即知道對方擁有
    槍彈，已無疑義。被告辯稱與證人林詠多年未聯絡，不知
    林詠持有槍械云云，自非可採。
  (二)又證人王信緯於偵查中證稱:「林詠說是郭皇志（即被告
    ）叫他對我們開槍的」、「我好像有跟曹銓文講說郭皇志有
    承認是他叫林詠開槍的。我去林元餐廳聽郭皇志講的」、
    「郭皇志有向我們說是他們認錯人」等語（見偵續卷第5-6
    頁）；證人江崇德於偵查中亦稱：「第3次95年8月4日在林
    元餐廳，郭皇志有講是他認錯人，是他叫林詠開槍的，郭
    皇志用台語講的，他向我們道歉，說當時是認錯人了才會叫
    林詠開槍」等語（見偵續卷第6-7頁），其於原審時亦證
    稱：「他（指被告）他說認錯人，所以才叫林詠開槍」等
    語（見原審卷第63頁）。證人曹銓文亦證稱：「（那時候林
    詠有向你們承認是郭皇志誤認是你們超車的才對你們開槍
    的?）好像是有」、「（你在警詢時說林詠有講是郭皇志
    叫林詠對你們開槍的?）對」等語明確（見偵續卷第7-8頁
    ）。又證人江崇德等3人於96年6月20日檢察官偵訊時即證稱
    本件已經和解等語（見偵續卷第5頁），則其等既與被告及
    林詠成立和解，自無誇大其詞或構諂對方之必要，且其等
    上開所證大致相符，並無齟齬之處，是其等上開證詞應屬可
    信，由上可見，證人林詠確有向證人江崇德等3人承認係
    郭皇志叫伊開槍，被告郭皇志本人亦有對在場之人承認叫林
    詠開槍之事實。而一般人私下和解，因未有公權力之介入
    ，其協商過程，在場之人往往較無心防而易為誠實之陳述，
    在場之人於和解過程所為之陳述，較符合真實。被告若無要
    求證人林詠攜槍械前來支援助陣及開槍，當不會在和解過
    程中為上開不利自己之陳述，證人林詠亦無必要將被告扯
    入事件中；準此，被告及證人林詠於和解中所述之內容，
    應符合事實而可採信。
  (三)依據被告於警詢中供稱：「我是於95年7月29日23 時許從賓
    士KTV唱歌結束欲返家時，行經府前路與中華西路口時，被3
    部不詳車號之自小客車內乘客向我口出惡言，並持高爾夫球
    桿將我攔截，我因見情況不對即將機車回轉逆向逃離現場，
    隨後我即以行動電話0000000000號打給詠仔，告訴我所遇之
    情形並叫詠仔前來支援助陣要向對方報仇，…」等語（見95
    年度偵字第12721號卷第9頁）。顯見欲將被告攔截之對方一
    共有3部自小客車，且車上至少有1人持高爾夫球棒之情形。
    則以被告主觀上認定對方共有3部車，且車上至少有人持有
    高爾夫球棒，在對方來路不明之情況之下，若非被告已知悉
    證人林詠持有槍彈，豈敢單獨下車攔截？又苟係如被告所
    說之「帶傢伙」係指帶球棒甚或大鎖云云，則對方之車輛於
    攻擊被告後即可調頭或闖紅燈離去，則在證人林詠持棍棒
    下車保護被告或協助攔截車輛之前，被告恐已先不保，如何
    能持之支援助陣？益證被告所辯傢伙即係球棒云云，核與事
    實不符，自難採信。
  (四)又以台語稱呼球棒，至為遶口，是以大都呼球棒為「BAT 」
    （日式發音，或日文），被告於本院準備程序及審判
    期日均稱呼球棒為「BAT」、「」（見本院卷第32頁
    、第45頁），而習以此稱呼者，不會輕易改變其習慣，此觀
    被告於上開先後2次應訊時均以「BAT」或「」稱呼球
    棒自明，又高爾夫球棒並無人稱之為球棒或「BAT」或「
    」，被告辯稱指高爾夫球棒云云，自非屬實。退而言之
    ，若被告要證人林詠攜帶球棒來支援助陣，自當以平常之
    稱呼為是，然其一反常態，反叫證人林詠帶傢伙（台語發
    音：加西），其內情不單純，是其所稱之「傢伙」非指高爾
    夫球棒而係另有其他意涵至明，另被告於本院準備程序中雖
    稱大鎖也算傢伙云云（本院卷第32頁），然被告係騎乘機車
    與人發生行車糾紛，其既有機車，衡情當有大鎖，何須要友
    人持大鎖支援，況依被告無懼對方來歷而單獨下車欲攔截對
    方車輛之情理研判，其已知證人林詠所持並非大鎖、球棒
    之類，已如上述，被告稱傢伙係大鎖云云，亦非可採。另被
    告與證人林詠第一次會合見面時間係在臺南市○○區○○
    街與中正路口，此時被告即知悉證人林詠身上帶有器械之
    情，已據其於警詢時供認無誤（見警卷第13頁）。證人林
    詠亦稱確有在該處與被告見面之情（見原審卷第113頁），
    而證人林詠身上僅有槍彈，並無球棒（或高爾夫球棒）之
    情形，是被告所指之器械自不可能係球棒，而係指槍械無誤
    。雖其又稱不知證人林詠身上所攜帶之器械係槍械云云。
    然證人林詠身上所攜帶者僅有槍彈，別無他物，被告既知
    其身上有器械，卻又稱不知係槍械，即有違常情。按持有槍
    械為警方查緝之重點，持有之人為避免被發現，常以各種代
    號或暗語稱之，是認定對槍械之稱呼，不可拘泥於其使用之
    言語，而應依其交往是否密切，有無默契以及當時各種客觀
    情形，綜合判斷。查本件被告若要證人林詠攜帶球棒前來
    支援助陣，何以不明講，卻以隱晦不明之言語告訴林詠，
    又被告與證人林詠為從小認識之朋友，交情匪淺，深知彼
    此之習性，而有一定之默契，若被告不知其有槍械且與林
    詠無一定默契，何以僅憑一句帶傢伙，林詠即攜帶槍彈前
    來助陣？林詠又何以會稱「我認為郭皇志就是要叫我帶槍
    」等語？（見警卷第6頁），復參以被告於江崇德停車等紅
    燈時，毫無畏懼對方持有高爾夫球棒或不明器械而單獨下車
    欲攔截對方，於林詠開槍後又一同追逐被害人江崇德之車
    輛，甚至與江崇德等3人和解過程中自認有要求林詠開槍
    之事實等情，綜合研判，堪認其所稱之「傢伙」係非指「高
    爾夫球棒」或其他棍棒、大鎖等物，而係槍彈，要無疑義。
  (五)又據證人林詠於偵查中證稱：「是朋友與那部車有糾紛，
    要我去攔阻他們，因為對方要離開，我才向汽車開槍…」等
    語（見95年度偵字第12721號卷第60頁）、「他說那部車是
    那天攔下他的，叫我把那部車攔下，郭皇志只是要我將車攔
    下，他沒有說要我對被害人如何處理」等語（見95年度偵字
    第13135號卷第12頁）、「（他叫你把被害人的車子攔下來
    ，他的目的是不要讓他們走?）。應該是吧」、「因為郭皇
    志要跟他們理論不讓他們走」等語（見偵續卷第16-17頁）
    。於原審亦稱「有聽到被告喊將他攔下」等語（見原審卷第
    119頁）。被告既知通知證人林詠攜槍彈來支援助陣，其
    於發現江崇德所駕駛之小客車時，大喊將他攔下，是其應有
    要林詠開槍阻止江崇德等3人離去並逼使車內江崇德等3人
    下車之意思，否則當時證人林詠係在另一部車內，如何將
    對方攔下？此觀之被害人江崇德駕駛自小客車輛逃逸後，被
    告仍自後追逐至府前路與大智街口處即明。是被告並非單純
    覓得江崇德等3人並對其開槍恐嚇為滿足，其等顯有以開槍
    射擊之強暴方法逼使江崇德等3人下車之意思，灼然甚明。
    被告辯稱伊未要求林詠開槍攔截被害人江崇德等3人，林
    詠對江崇德車輛開槍射擊純係其個人行為，與伊無涉云云
    ，殊非可採。
  (六)至證人林詠雖另證稱：被告不知道伊身上有槍，亦無叫伊
    開槍，是因被害人要離開才開槍的。是伊自己決定要開槍的
    ，被告叫伊帶東西過去，他不知伊有槍云云（95年度偵字第
    13135號第12頁、原審卷第114頁、第117頁）。惟證人林
    詠於警詢亦證稱：「我認為郭皇志就是要叫我帶槍」等語（
    見警卷第6頁），由此可見證人林詠上開所述被告不知其
    有槍械云云，並非實在。再者，被告知悉證人林詠平日即
    擁槍自重，於與人發生行車糾紛後即要林詠攜帶槍彈來支
    援助陣，其發現江崇德自小客車即推由林詠開槍強制江崇
    德等3人下車等情，業已論述如上述，且證人林詠與江崇
    德等人並無仇隙糾紛，竟對江崇德車輛開槍，顯見其係呼應
    被告之請求而為，此觀被告大喊將他攔下，證人林詠隨即
    開槍即明，綜上，證人林詠上開證詞顯與事實相違，核係
    迴護被告之詞，尚難為被告有利之認定。
  (七)被告雖另辯稱：伊當時站在江崇德所駕駛自小客車右後車門
    處，處於危險位置，自不可能令林詠開槍，否則會打到伊
    自己云云。惟查，據被告於警詢時供稱：「…詠仔見狀即駕
    車超越我車並停於該自小客車旁，我即持電擊棒下車欲找該
    自小客車尋仇時，我就聽到詠仔那部車有槍聲…」等語（見
    警卷第12頁），其於本院審理時亦供稱：「我開車門下車就
    聽到槍聲」等語（見本院卷第32頁）。由被告警詢上開供詞
    可知，其甫下車欲攔截江崇德車輛前，證人林詠即已朝江
    崇德車輛射擊無誤，是被告當時未站在江崇德所駕駛自小客
    車之右後車門處至明；況證人林詠於原審亦證稱：「我注
    意到被告下車，我沒注意到被告的位置，我就開槍」等語明
    確（見原審卷第121頁）。若被告站在江崇德所駕駛之自小
    客車右後車門處，何以證人林詠朝更後方之該自小客車右
    後輪射擊時卻沒看到被告本人？且證人林詠與被告交情匪
    淺，若被告係立於該處，證人林詠自不可能不顧被告安危
    而貿然開槍射擊，益證被告並非站在該處無訛，被告上開辯
    解，顯為圖卸之詞，不足採信。
  (八)被害人江崇德等3人車輛於等待紅燈之際，確遭證人林詠
    持槍射擊一發打中右後車門之情，有採證同意書、勘查現場
    及遭射擊彈孔圖各1紙、相片17幀在卷可佐；而證人林詠
    所交出之槍彈經送鑑定內政部警政署刑事警察局以性能檢驗
    法及試射法鑑定結果認：扣案槍枝，係仿BERETTA廠型92FS
    半自動手槍製造之槍枝（槍枝管制編號：0000000000號），
    車除槍管內阻鐵而成之改造手槍，經檢視，雖欠缺握把護木
    ，惟不影響槍枝擊發功能，可擊發適用子彈，認具殺傷力；
    另送鑑子彈1顆，為直徑約9.0mm金屬彈頭之土造子彈，經實
    際試射，可擊發，認具殺傷力等情，有臺南市警察局第六分
    局扣押物品目錄表、相片4幀及內政部警政署刑事警察局於
    95年9月6日以刑鑑字第0950127223號所附鑑定書1份並附相
    片5幀附卷可稽（見95年度偵字第13135號卷第5-7頁、95年
    度偵字第12721號卷第34-51頁），此為鑑定機關本於專業知
    識及經驗所得之結論，自可憑信。又證人林詠射擊江崇德
    所駕駛自小客車之子彈，既可射入車門鋼鈑，有採證相片可
    稽，堪認該顆子彈亦具有殺傷力。是被告夥同林詠持具有
    殺傷力之槍彈打中江崇德所駕駛車輛之事實，自可認定。
  (九)綜合上開事證，勾稽互核，足以認定被告確有要求證人林
    詠攜帶槍彈前來助陣而與林詠共同持有槍彈及強制江崇德等
    人下車之事實無誤，本件被告所辯各情，均為卸責之詞，不
    足採信，其犯行應可認定。
二、核被告無故持有上開改造手槍之行為，係犯槍砲彈藥刀械管
    制條例第8條第4項之未經許可持有可發射子彈具有殺傷力之
    槍枝罪；其無故上開土造子彈之行為，係犯同條例第12條第
    4項未經許可持有子彈罪。另按刑法第305條之恐嚇罪，係指
    單純以「將來」加害生命、身體、自由、名譽、財產之事，
    恐嚇他人致生危害於安全者而言。如對於他人之生命、身體
    等，以「現實」之強暴脅迫手段加以危害要挾，使人行無義
    務之事或妨害人行使權利，應構成刑法第304條之強制罪（
    最高法院93年度台上字第3309號判決意旨參照）。查被告電
    召友人林詠攜帶槍彈前來助陣，一同尋找與被告行車糾紛
    之人，而被告發現被害人江崇德等人之車輛後，即大喊將他
    攔下，被害人江崇德等人未依被告要求停車，證人林詠隨
    即朝江崇德所駕駛自小客車開槍以逼迫江崇德等人下車，是
    被告係以強暴之不法手段，欲逼使被害人江崇德等3人下車
    而行無義務之事，但被害人江崇德等3人仍加速離開，被告
    此部分行為，因此未能得逞，核被告此部分行為，係犯刑法
    第304條第2項、第1項之強制未遂罪，併依刑法第25條第2項
    規定，減輕其刑。起訴書雖未引用此部分之法條，但起訴書
    業已載明「郭皇志迅持電擊棒下車大喊就是他將他攔下，林
    詠為攔下該車，乃持上開手槍朝江崇德駕駛之小客車車輪
    開槍…郭皇志與林詠復駕車在後緊追」等語，起訴書已指
    明被告與林詠如何強制被害人江崇德等3人之具體手段及
    態樣，是此部分應認業經起訴，僅係漏引用法條而已，本院
    已促檢辯雙方就此部分進行辯論，已無礙被告訴訟防禦權，
    是本院自應就此部分併為審究。又被告與林詠就上開犯行
    有犯意聯絡及行為分擔，應論以共同正犯。被告以一持有行
    為同時觸犯上開未經許可持有可發射子彈具有殺傷力之槍枝
    罪及未經許可持有子彈罪等2罪名，為想像競合犯，應依刑
    法第55條規定，從較重之未經許可持有可發射子彈具有殺傷
    力之槍枝罪處斷。被告同時以一強制行為強制被害人江崇德
    等3人行無義務之事未遂之行為，亦應依想像競合犯之例，
    從一重處斷。又被告與林詠共同持槍彈後，再另行起意與
    林詠犯強制未遂行為，所犯上開2罪，犯意各別，行為互
    殊，應分別論罪，合併處罰。另槍砲彈藥刀械管制條例第8
    條雖經立法院修正通過，並經總統於100年1月5日公布，然
    該法條僅係增列第6項規定製造、轉讓、出租、出借或持有
    空氣槍者，得按其情節減輕刑責而已，其他各項內容及刑度
    均未變更，被告所持有者既為可發射子彈具有殺傷力之改造
    手槍，自無增修第6項之適用，是本件自無新舊法比較之問
    題，併予敘明。末按犯罪之情狀顯可憫恕者，得酌量減輕其
    刑，刑法第59條定有明文。查被告因遭他人口出惡言及以高
    爾夫球桿攔截，於氣憤之餘始電召友人持改造槍彈來助陣，
    在此之前未持有該槍彈，案發返回臺南市○○區○○街及中
    正路口即原會合處後，即各自離去，即未再與林詠持有槍
    彈，是其持有槍彈時間甚短，該槍彈亦非其所有，是其短暫
    持有槍彈之危害性及惡性與長期持有持槍械之情形，截然有
    別。是若處以法定最輕本刑，猶嫌過重，客觀上足以引起一
    般同情，情輕法重，其犯罪情節尚堪憫恕，爰依刑法第59條
    規定就被告所犯持有改造手槍部分，減輕其刑。
三、原審未予詳察，遽為無罪之諭知，即有未洽，本件檢察官之
    上訴為有理由，自應由本院將原判決予以撤銷改判。爰審酌
    被告素行、教育程度為國中肄業、因受他人辱罵及攔截而犯
    本罪、任意開槍強制他人危及社會治安、持有槍彈時間短暫
    ，事後與被害人成立和解及犯後否認犯罪等一切情狀，分別
    量處如主文所示之刑，並就罰金部分諭知易服勞役之折算標
    準。又被告係於96年4月24日之前犯刑法第304條第2項、第1
    項強制未遂罪，該部分合於依中華民國96年罪犯減刑條例第
    2 條第1項所定減刑要件，爰依同條例第7條之規定，減輕其
    刑2分之1，並就減得之刑與上開不得減刑之持有改造手槍罪
    部分，定其應執行之刑。扣案之改造手槍1支（含彈匣1個，
    槍枝管制編號0000000000號），屬違禁物，不問屬於犯人與
    否，應依刑法第38條第1項第1款規定宣告沒收。另扣案土造
    子彈1顆，於送鑑時業經實際試射，已失卻違禁物之性質，
    自毋庸宣告沒收，併此指明。
據上論斷，應依刑事訴訟法第369條第1項前段、第364條、299條
第1項前段，槍砲彈藥刀械管制條例第8條第4項、第12條第4項，
刑法第11條前段、第28條、第304條第2項、第1項、第25條第2項
、第55條、第59條、第51條第5款、第42條第3項、第38條第1項
第1款，中華民國96年罪犯減刑條例第2條第1項第3款、第7條，
刑法施行法第1條之1第1項，判決如主文。
本案經檢察官江守權到庭執行職務。
中    華    民    國   100    年    1     月    13    日
                  刑事第五庭    審判長法  官  楊明章
                                      法  官  蔡美美
                                      法  官  黃國永
以上正本證明與原本無異。
槍砲彈藥刀械管制條例部分如不服本判決應於收受送達後10日內
向本院提出上訴書狀，其未敘述上訴理由者，並得於提起上訴後
10 日內向本院補提理由書（均須按他造當事人之人數附繕本）
「切勿逕送上級法院」。
強制部分不得上訴。
                                      書記官  陳淑貞
中    華    民    國   100    年    1     月    13    日
附錄法條：
槍砲彈藥刀械管制條例第8條第4項：
未經許可，持有、寄藏或意圖販賣而陳列第 1 項所列槍枝者，
處 3 年以上10 年以下有期徒刑，併科新臺幣 700 萬元以下罰
金。
槍砲彈藥刀械管制條例第12條第4項：
未經許可，持有、寄藏或意圖販賣而陳列子彈者，處 5 年以下
有期徒刑，併科新台幣 300 萬元以下罰金。
中華民國刑法第304條：
              第1項：以強暴、脅迫使人行無義務之事或妨害
                     人行使權利者，處3年以下有期徒刑、拘
                     役或3百元以下罰金。
              第2項：前項之未遂犯罰之。